【裁判字號】    98,台上,2774
【裁判日期】    980521
【裁判案由】    偽造文書
【裁判全文】
最高法院刑事判決            九十八年度台上字第二七七四號
上  訴  人  台灣高等法院檢察署檢察官
上  訴  人
即  被  告  甲○○
上列上訴人等因被告偽造文書案件，不服台灣高等法院中華民國
九十八年三月十二日第二審判決（九十七年度上訴字第五四八六
號，起訴案號：台灣台北地方法院檢察署九十五年度偵緝字第一
六四三號），提起上訴，本院判決如下：
    主  文
上訴駁回。
    理  由
按刑事訴訟法第三百七十七條規定，上訴於第三審法院，非以判
決違背法令為理由，不得為之。是提起第三審上訴，應以原判決
違背法令為理由，係屬法定要件。如果上訴理由書狀並未依據卷
內訴訟資料，具體指摘原判決不適用何種法則或如何適用不當，
或所指摘原判決違法情事，顯與法律規定得為第三審上訴理由之
違法情形，不相適合時，均應認其上訴為違背法律上之程式，予
以駁回。本件原審經審理結果，認上訴人即被告甲○○犯行明確
，因而撤銷第一審關於偽造文書部分之科刑判決，改判依行為時
連續犯及牽連犯之規定，從一重論處被告共同連續行使偽造私文
書，足以生損害於他人（累犯）罪刑。已綜核全部卷證資料，詳
加斟酌論斷，敘明其所憑之證據及認定之理由，俱有卷存之證據
資料可資覆按，從形式上觀察，並無違法情形存在。又原判決既
係依憑證人唐濰東、陳建宏、陳文等之證述，卷附盜刷消費明細
資料及英商渣打銀行覆函，認定被告與唐濰東、陳建宏、陳文及
吳妙如計五人共同於民國九十三年二月九日，推由吳妙如至台北
縣板橋市○○路○段二八一號「全虹通訊行」，使用乙○○失竊
之英商渣打銀行信用卡盜刷新台幣一萬八千六百元，吳妙如並於
簽帳單持卡人欄上偽簽「乙○○」署押，交還店員以行使之事實
。則該筆交易事後有無遭取消，顯與被告上開行使偽造私文書之
犯行無關，原審未為無益之調查，自無未盡調查職責之違誤。檢
察官上訴意旨執此指摘，尚非合法之第三審上訴理由。而原判決
另以證人陳文之供述，資為認定信用卡係被告與「東東」一起交
付陳建宏使用所憑證據之一，並未執以認定被告曾陪同吳妙如前
往商店為盜刷行為。況共同實行犯罪行為之人，在合同意思範圍
內，各自分擔犯罪行為之一部，相互利用他人之行為，以達其犯
罪之目的者，即應對於全部所發生之結果，共同負責。原判決對
於被告如何與其他共同正犯為共同犯罪之謀議，及犯罪行為之實
行，已明確記載，詳加認定。則被告縱僅提供被害人失竊之信用
卡，並未陪同吳妙如前往商店為偽造私文書行為，然既係基於自
己共同犯罪之意思，而遂行該犯罪，自應對於全部所發生之結果
負責。檢察官上訴意旨執被告未曾陪同吳妙如前往商店為盜刷行
為，而指摘原判決有理由矛盾之疏誤，亦非適法。另證人陳建宏
經依法傳喚、拘提，均未到庭，自屬所在不明而傳喚不到。則其
於檢察事務官詢問時之陳述，經證明具有可信之特別情況，且為
證明犯罪事實之存否所必要者，依刑事訴訟法第一百五十九條之
三規定，具有證據能力。亦經原判決依卷存證據資料，論敘綦詳
，難謂有違法之處。被告上訴意旨指摘原判決未再傳訊上開證人
到庭，遽引其在檢察事務官詢問時之證詞作為判斷依據，自非適
法云云，顯係基於誤解法律，所為之爭執，核與法律規定得為第
三審上訴理由之違法情形，不相適合。而證人吳妙如業已死亡無
法傳喚；證人唐濰東、陳文分別經第一審法院及原審傳喚到庭，
踐行交互詰問程序，有審判筆錄可按。被告上訴意旨未依卷內證
據，空言指摘原審未盡調查職責，亦非適法之第三審上訴理由。
再證人之供述前後不符時，究竟何者為可採，事實審法院仍得依
證據法則，本於自由心證予以斟酌，作合理之比較，定其取捨，
非謂一有不符或矛盾，即應認其全部均為不可採信。原判決已就
證人陳建宏、唐濰東、陳文等三人，前後所為內容不一之陳述，
依證據法則，本於自由心證，詳敘其取捨認定之理由，自不得任
指判決違法。被告上訴意旨仍執此指摘，難謂合法。而檢察官及
被告其餘上訴意旨，對原判決究竟如何違背法令，未依卷內訴訟
資料為具體之表明，徒憑己意，就屬原審採證認事職權之適法行
使，及原判決已經調查說明事項，任意指摘為違法，或重為單純
事實上之爭執，自不足據以辨認原判決已具備違背法令之形式要
件。綜上所述，應認本件檢察官及被告之上訴均屬違背法律上之
程式。至檢察官及被告上訴意旨分別指摘被告牽連犯詐欺之輕罪
部分，因該部分與行使偽造私文書罪有裁判上一罪之關係，該得
上訴之行使偽造私文書罪部分既不合法，則原不得上訴第三審之
輕罪部分，自無從依審判不可分原則，併為實體上之審判。自應
將本件上訴，從程序上予以駁回。
據上論結，應依刑事訴訟法第三百九十五條前段，判決如主文。
中    華    民    國  九十八  年    五    月  二十一  日
                      最高法院刑事第四庭
                          審判長法官  張  淳  淙
                                法官  劉  介  民
                                法官  蔡  彩  貞
                                法官  林  俊  益
                                法官  林  勤  純
      本件正本證明與原本無異
                                      書  記  官
中    華    民    國  九十八  年    五    月  二十六  日
                                                    m


司法院資訊處製作；財團法人民間司法改革基金會備份。
